臺灣臺南地方法院民事判決
109年度訴字第1701號
原      告  大晟資產管理顧問有限公司


法定代理人  鄭俊杰  
訴訟代理人  林俊雄律師
被      告  吳福明  

訴訟代理人  呂承育律師
上列當事人間請求給付買賣價金事件，經本院於民國110年3月2
日言詞辯論終結，判決如下：
    主    文
被告應給付原告新臺幣貳佰陸拾貳萬肆仟壹佰伍拾柒元，及自民
國109年8月25日起至清償日止，按週年利率百分之5計算之利息
。
訴訟費用新臺幣貳萬柒仟零參拾柒元由被告負擔。
本判決於原告以新臺幣捌拾柒萬伍仟元供擔保後，得假執行。但
被告以新臺幣貳佰陸拾貳萬肆仟壹佰伍拾柒元為原告預供擔保後
，得免為假執行。
    事實及理由
一、原告主張：兩造於民國108年9月19日簽訂不動產買賣契約書
    （下稱系爭契約），約定由被告向原告購買如附表一所示之
    5筆土地（下合稱系爭土地），並以系爭土地108年公告現值
    之百分之42.5計算買賣價金。依附表一所示系爭土地之108
    年公告現值、面積及金額計算後，本件買賣價金正確應為新
    臺幣（下同）5,440,325元【計算式：12,800,765元×42.5％＝
    5,440,325元，元以下四捨五入】，惟系爭契約第二條將上
    開金額誤載為2,816,168元，並續此錯誤而於第三條記載被
    告應於簽約、用印時給付1,408,084元，於完稅時給付1,408
    ,084元，迄至原告會計核帳時，始發現有上開誤算及誤載情
    事。經請求被告給付餘款2,624,157元【計算式：5,440,325
    元－2,816,168元＝2,624,157元】，卻未獲置理，被告更於接
    獲催告律師函後，稱其已付清全部買賣價金，而拒絕給付剩
    餘款項。為此，爰依買賣契約之價金請求權請求被告給付餘
    款。並聲明：㈠被告應給付原告2,624,157元，及自接獲律師
    函催告翌日即109年8月25日起至清償日止，按週年利率百分
    之5計算之利息。㈡願供擔保，請准宣告假執行。
二、被告則以：系爭土地均屬道路用地，且其中四筆僅購買持分
    ，交易價值不高，是兩造當時係約定以108年之土地公告現
    值百分之22即2,816,168元來計算買賣價金。倘兩造確實依
    原告所述，係約定以108年土地公告現值百分之42.5作為買
    賣價金，則何以原告於簽約、交付用印款時均未反映，而係
    於簽約付款後近一年之109年8月21日始要求被告給付餘款2,
    624,157元；況兩造當日另有簽立如原證五所示之不動產買
    賣契約書（下稱另紙契約），該份契約之買賣價金即係以10
    8年之土地公告現值百分之42.5計算，倘系爭契約確係以108
    年土地公告現值百分之42.5來作為買賣價金之計算，則兩造
    當時僅需合併簽訂一份買賣契約即已足，毋須拆成兩份處理
    。再者，兩造於107年間買賣他筆道路用地時，均係以107年
    土地公告現值百分之25計價，足認兩造計價方式並非原告所
    稱以百分之42.5固定計價等語，資為抗辯。並聲明：㈠原告
    之訴及其假執行之聲請均駁回。㈡如受不利之判決，願供擔
    保請准宣告免為假執行。
三、兩造不爭執事項：
　㈠兩造於108年9月19日簽訂系爭契約，由被告向原告買受如附
    表一所示之系爭土地。
  ㈡系爭契約第一條買賣標的欄最末一行記載：買賣價金依108年
    公告現值×42.5%計算。第二條記載：買賣總價款雙方議定2,
    816,168元整。第三條記載付款辦法：簽約、用印款1,408,0
    84元、完稅款1,408,084元。被告並已就此部分款項給付完
    畢，系爭土地已移轉登記為被告所有。
  ㈢兩造於簽訂系爭契約同時，另有簽訂原證五之另紙契約，由
    被告向原告購買如附表二所示之15筆土地全部或應有部分，
    買賣價金約定依買賣標的土地108年公告現值×42.5％計算，
    總價金為24,352,841元，被告亦已全部給付款項完畢。
  ㈣兩造簽訂系爭契約及另紙契約時，有原告代理人王焯晴、被
    告代理人陳威霖、仲介陳智任、地政士許芷樺等人在場。
四、得心證之理由：
　㈠按稱買賣者，謂當事人約定一方移轉財產權於他方，他方支
    付價金之契約，民法第345條第1項定有明文。易言之，買賣
    契約之雙方係以價金與財產權互為交換，當雙方對價金與財
    產權達成合意，即表示該交換之價金與財產權對雙方而言具
    有對價相當性。次按關於一定之數量，以文字或號碼為數次
    之表示者，其表示有不符合時，雖民法第5條有規定於法院
    不能決定何者為當事人之原意時，應以最低額為準，惟易言
    之，若法院能決定何者為當事人之原意者，則不受該條所定
    「以最低額為準」之限制，亦為至明。
  ㈡原告主張依系爭契約第一條記載，兩造就系爭土地之買賣價
　　金係約定按108年土地公告現值百分之42.5來計算，因此，
　　正確之買賣價金應為5,440,325元，第二條記載為2,816,168
    元顯係誤載等語，為被告所否認，並以前詞置辯；經查：
　　⒈證人陳智任證稱：伊之前在原告子公司鉅巖開發有限公司
      擔任總經理，約在102、103年離職，107年6月間則未受僱
      於何公司，係自己在做土地開發；系爭契約及另紙契約伊
      均看過，但不是伊所草擬，該兩份契約均為伊所介紹買賣
      ，亦於同日同地簽立，之所有會於同日分署兩份契約書簽
      立，係因系爭土地尚未過戶至原告名下，而另紙契約上所
      載之土地則均已過戶給原告；被告為子龍建設公司的老闆
      ，需要買地做容積獎勵，之前兩造即有買賣過，該次是被
      告的特助陳威霖來找伊，說要買台南市的道路用地，約定
      購買的價錢為土地公告現值百分之42.5，伊並不知悉系爭
      契約所載的金額何以不一致，但當時伊跟陳威霖就有談好
      是要按系爭土地公告現值百分之42.5來買賣，當時只有單
      純講好一個買賣成數即用百分之42.5計算，沒有去講到確
      切金額，確切金額係由兩造自己去計算；後來原告公司吳
      副總發現系爭契約的買賣價金有寫錯時，伊與吳副總就去
      子龍公司拜訪，跟陳威霖說本件買賣價金記載有誤，當初
      兩造就已說好是照公告現值百分之42.5來做，陳威霖表示
      他會跟被告說，但之後陳威霖回覆伊時，表示被告說打錯
      就打錯；本院卷第85至96頁所示之兩份不動產買賣契約書
      也是伊介紹買賣的，計價比例也是伊跟陳威霖談的，原告
      也有同意，價金都是依照談買賣當時的市場行情去計算，
      該兩份契約是在107年間簽立，可能當時市場行情在3月至
      6月間沒有異動，所以才會兩件都照一樣的計價比例去談
      等語（本院卷第149-156頁）。經審酌證人陳智任上開證
      言，足認被告在簽立系爭契約買受系爭土地前，就曾經有
      向原告買過其他土地，而系爭土地之買賣價金乃係約定依
      系爭土地108年公告現值百分之42.5來計算，因此，原告
      主張本件買賣價金依系爭契約第一條記載，係按108年土
      地公告現值百分之42.5計來算，應可認定。
　　⒉證人許芷樺證稱：伊自103年擔任代書，系爭契約為伊負責
      協助簽立，伊為被告指定的地政士，被告都委託陳威霖幫
      忙處理，所以是陳威霖找伊的；系爭契約第一條表格與第
      二條買賣總價款是在109年9月左右被原告業務發現不一致
      的，原告公司是做土地買賣業務，被告則是建商，有買土
      地的需求，兩造在此之前就有買賣過其他土地的合作經驗
      ，依照以往慣例，都是原告將資料給伊後，由伊將原告所
      提供的資料繕打到契約書上，本件亦是如此，當時伊並未
      核對，所以未在第一時間發現到金額有打錯；因為兩造先
      前已經配合過很多次，所以本件簽約時，也就沒有再去確
      認買賣計價、個別總價、計價的比例，也沒有講到是按百
      分之42.5計價，就直接依循先前的模式簽約等語（本院卷
      第121-123頁）。依證人許芷樺上開證言可知，兩造先前
      已有多次相互買賣土地的紀錄，本件土地買賣於簽約時，
      雙方均未再逐一確認買賣計價、個別總價及計價比例正確
      與否，則原告主張其於簽約時未發現系爭契約第二、三條
      有計價記載錯誤之情形，經核亦無不合理之情形。
　　⒊被告辯稱證人陳智任先證稱伊不記得本件傭金如何計算，
      原告公司當初匯給伊的傭金70幾萬元金額是對的，惟原告
      訴訟代理人詢問證人匯款憑證上金額只有記載434,195元
      後，證人陳智任復改稱傭金是按土地公告現值的成數去計
      算，印象中本件是按買賣土地之公告現值乘以0.007計算
　　　，然原證二加上原證五之買賣標的公告現值總計為70,101
      ,567元乘以證人所稱以0.007為其仲介費，得出金額應為4
      90,711元，與證人陳智任事後所稱之仲介費434,195元亦
      不相同等語；惟查，系爭契約係於108年9月19日簽訂，距
      證人陳智任作證時已一年有餘，而其職業為土地開發及仲
      介工作，處理之契約非少，縱使未能清楚記清每一筆契約
      之傭金，亦難認與常情相違，要難僅以此遽認其證言不可
      採取。
　　⒋被告固以兩造於107年間所簽立之契約係約定以土地公告現
      值百分之25計價，可認兩造確係以公告現值百分之22作為
      系爭土地之買賣價金等語為抗辯；惟依陳智任之上開證言
      可知，兩造過去就土地買賣之計價乃係以談論買賣當時之
      市場行情予以計算，107年間兩造所約定之比例係考量當
      時行情，且伊跟陳威霖在簽約前已經談妥本件係按土地公
      告現值百分之42.5來計算買賣價金，自難以107年買賣契
      約之計價方式來作為推論系爭契約計價之依據。是被告此
      部分之抗辯，應非可採。
　　⒌被告復抗辯同日尚簽立另紙契約，另紙契約係以公告現值
      百分之42.5計價，倘系爭契約確約定以百分之42.5計算，
      當日應合併為一紙契約簽立即可等語；然依陳智任之上開
      證言可知，當日之所以會分開為兩份契約來簽立，是因為
      系爭土地尚未過戶至原告名下，而另紙契約所載如附表二
      之15筆土地則均已登記為原告所有，且原告取得附表二所
      示土地之時點，均在另紙契約108年9月19日簽約前，而原
      告取得系爭土地之時點則均在108年9月19日簽約後，有土
      地謄本可稽（補字卷第25-33頁、本院卷第169-197頁），
      核與陳智任所述相符，堪認陳智任之前揭證詞為真實。是
      被告此部分之辯詞，亦難採憑。
　  ⒍依上所述，兩造既約定系爭土地之買賣價額係以108年土地
      公告現值百分之42.5計算，業經認定如上，而參酌系爭契
      約第一條亦已明確記載系爭土地各筆現值總額（補字卷第
      57頁），經合計各筆現值總額後，各筆土地公告現值總計
      為12,800,765元，復依兩造約定之買賣價格計算比例為公
      告現值百分之42.5，則系爭土地之買賣價額應為5,440,32
      5元【計算式：12,800,765元×42.5%＝5,440,325元，元以
      下四捨五入】，堪可認定。
　㈢被告另辯稱本件如為金額誤載，應認原告也有一半過錯云云
    ；惟按與有過失之歸責思想在於自我法益照顧之疏失，即對
    己義務之違反之損害分擔，因此，原告固然因疏失而將買賣
    價額記載或計算錯誤，然此應係由雙方再確認或由法院認定
    其等契約內容之範疇，要難認有何對己義務之違反，是被告
    所為原告也有一半過錯之抗辯，尚無可採。
　㈣再查，被告前已給付簽約、用印款1,408,084元、完稅款1,40
    8,084元等情，為兩造所不爭執（不爭執事項㈡），則被告
　　僅給付買賣價款2,816,168元，尚餘2,624,157元【計算式：
　　5,440,325元－2,816,168元＝2,624,157元】未給付，因此
　　，原告依據買賣契約之法律關係請求被告給付餘款2,624,15
　　7元，為有理由，應予准許。
五、綜上，原告依據買賣契約法律關係請求被告給付2,624,157
    元，及自被告收受原告委託律師寄發之催告函文翌日即109
    年8月25日（補字卷第73頁）起至清償日止，按週年利率百
　　分之5計算之利息，為有理由，應予准許。
六、本件為判決基礎之事證已臻明確，兩造其餘攻擊防禦方法及
    未經援用之證據，經核與判決之結果不生影響，爰不逐一論
    述，附此敘明。
七、本件訴訟費用為原告預納之第一審裁判費27,037元，依法應
    由敗訴之被告負擔，爰依民事訴訟法第87條第1項規定，諭
    知如主文第2項所示。
八、兩造分別陳明願供擔保請准宣告假執行及免為假執行，均核
    無不合，爰分別酌定相當之擔保金額，予以准許。
九、訴訟費用負擔之依據：民事訴訟法第78條。　　
中　　華　　民　　國　　110 　年　　3 　　月　　23　　日
                    民事第五庭  法  官  張家瑛
以上正本係照原本作成。
如不服本判決，應於判決送達後20日內向本院提出上訴狀。如委
任律師提起上訴者，應一併繳納上訴審裁判費。
中　　華　　民　　國　　110 　年　　3 　　月　　23　　日
                                書記官  陳雅婷
 
附表一：系爭契約所載之土地　　　　　　　　　　　　　　　
編號 土地坐落 面積 (平方公尺) 應有部分 108年公告地價 (元/每平方公尺) 公告現值金額 1 臺南市○區○○○段00000地號 35 23/48 35,500 595,365元 2 臺南市○區○○○段000000地號 333 136/600 35,500 2,679,540元 3 臺南市○區○○○段000000地號 27 136/600 35,500 217,260元 4 臺南市○區○○○段00000地號 706 2/8 44,400 7,836,600元 5 臺南市○區○○○段00000地號 32 全部 46,000 1,472,000元     小計 12,800,765元 
　
附表二：另紙契約所載之土地
編號 土地坐落 面積 (平方公尺) 應有部分 108年公告地價 (元/每平方公尺) 公告現值金額 1 臺南市○區○○○段000000地號 216 全部 30,400 6,566,400元 2 臺南市○區○○○段00000地號 8 全部 30,400 243,200元 3 臺南市○區○○○段000000地號 836 289/960 33,000 8,305,138元 4 臺南市○區○○段000地號 227.36 6164/9880 66,000 9,361,893元 5 臺南市○區○○段00000地號 835 2094/10000 33,467 5,851,671元 6 臺南市○區○○段00000地號 144 2417/10000 30,000 1,044,144元 7 臺南市○區○○段000000地號 173 4711/10000 30,000 2,445,009元 8 臺南市○區○○段000000地號 31 全部 45,000 1,395,000元 9 臺南市○區○○段00000地號 57 全部 25,200 1,436,400元 10 臺南市○區○○段00000地號 145 55/2000 77,800 310,228元 11 臺南市○區○○段00000地號 217 669/1000 28,900 4,195,500元 12 臺南市○區○○段000地號 232.74 全部 27,400 6,377,076元 13 臺南市○區○○段000地號 269.97 全部 27,400 7,397,178元 14 臺南市○區○○段00000地號 15.06 全部 27,400 412,644元 15 臺南市○區○○段000地號 430.62 1/6 27,300 1,959,321元